臺灣臺中地方法院刑事判決
110年度訴字第485號
公  訴  人  臺灣臺中地方檢察署檢察官
被      告  施建和


選任辯護人  林見軍律師
被      告  梁俊傑




選任辯護人  張浚泓律師（法扶律師）
上列被告等因違反槍砲彈藥刀械管制條例等案件，經檢察官提起
公訴（109年度偵字第31335號、110年度偵字第5502號），本院
判決如下：
    主    文
施建和犯非法持有非制式手槍罪，處有徒刑伍年拾月，併科罰金
新臺幣拾萬元，罰金如易服勞役，以新臺幣壹仟元折算壹日；又
犯恐嚇危害安全罪，處有期徒刑柒月。有期徒刑部分應執行有期
徒刑陸年參月。扣案之非制式手槍壹支（含彈匣壹只，槍枝管制
編號：0000000000號）、子彈貳顆及槍背帶壹組，均沒收之。
梁俊傑無罪。
    犯罪事實
一、施建和明知具有殺傷力之非制式手槍、子彈係違禁物，非經
    中央主管機關許可，不得擅自持有，竟基於未經許可而持有
    具有殺傷力之非制式手槍、子彈之犯意，於民國109年10月1
    2日前不詳時間、在不詳地點，以不詳方式取得非制式手槍1
    支(槍枝管制編號0000000000號)、非制式子彈3顆(已試射1
    顆，具有殺傷力)、槍背帶而持有之，並將上開非制式手槍
    、非制式子彈放置在其彰化縣溪湖鎮員鹿路之住處櫃子內。
二、嗣於109年10月12日13、14時許，施建和與友人阮茹蘭進行
    網路視訊聊天，竟自櫃子內將上開非制式手槍取出給阮茹蘭
    觀看，並於同日17、18時許，將上開非制式手槍、非制式子
    彈、槍背帶放在塑膠袋內，並將上開物品放置其所駕駛之車
    牌號碼0000-00號自用小客車副駕駛座之腳踏墊上，帶至阮
    茹蘭位在臺中市梧棲區四維中路之住處，欲找阮茹蘭外出用
    餐，阮茹蘭上車後發現上開物品，遂趁施建和未注意之際，
    將上開物品取走，放至其居所，隨即與施建和外出用餐，並
    擬將上開物品交由警方處理，待施建和於同日19時許發現其
    放置在副駕駛座腳踏墊之上開非制式手槍、非制式子彈等物
    遭阮茹蘭取走，轉而向阮茹蘭索討，並基於恐嚇危害安全之
    犯意，向阮茹蘭恫稱：「如果不還，你就準備搬家，如果不
    搬就要找你麻煩」等語，以此加害生命或身體之事恐嚇阮茹
    蘭，致其心生畏懼，俟施建和離去後，阮茹蘭於翌(13)日報
    請警方到場，並交付上開非制式手槍1枝（含彈匣）、非制
    式子彈3顆及槍背帶1組予警方扣案，警方始循線查獲上情。
三、案經阮茹蘭訴由臺中市政府警察局第五分局報告臺灣臺中地
    方檢察署檢察官偵查起訴。
    理    由
壹、有罪部分：
一、證據能力部分：
  ㈠按被告以外之人於審判外之言詞或書面陳述，除法律有規定
    者外，不得作為證據，刑事訴訟法第159條第1項定有明文。
    查，被告施建和之辯護人於本院準備程序時稱：告訴人阮茹
    蘭之警詢筆錄否認其證據能力等語（見本院卷第300-301頁
    ），上開陳述係被告施建和以外之人於審判外之陳述，且無
    同法第159條之2或第159條之3所定例外具有證據能力之情形
    ，依上揭規定應無證據能力。
  ㈡次按被告以外之人於審判外之陳述，雖不符刑事訴訟法第159
    條之1至第159條之4之規定，而經當事人於審判程序同意作
    為證據，法院審酌該言詞陳述或書面陳述作成時之情況，認
    為適當者，亦得為證據；又當事人、代理人或辯護人於法院
    調查證據時，知有第159條第1項不得為證據之情形，而未於
    言詞辯論終結前聲明異議者，視為有前項之同意，刑事訴訟
    法第159條之5定有明文。經查，本判決以下所引用其餘被告
    施建和以外之人於審判外之言詞或書面陳述，對被告施建和
    而言，性質上屬傳聞證據，惟被告施建和及其辯護人均已知
    悉有刑事訴訟法第159條第1項之情形，且未於言詞辯論終結
    前聲明異議，本院審酌上開證據作成時之情況，尚無違法取
    證或不當之情形，復與本案之待證事實間具有相當之關聯性
    ，以之作為證據應屬適當，揆諸上開規定，應認有證據能力
    。
  ㈢傳聞法則乃對於被告以外之人於審判外之言詞或書面陳述而
    為之規範。本判決以下引用之非供述證據，無刑事訴訟法第
    159條第1項規定傳聞法則之適用，因與本案待證事實具有關
    聯性，且無證據證明係公務員違法取得之物，依法自得作為
    證據。
二、認定犯罪事實所憑之證據及理由：
    訊據被告施建和固坦承於上揭時間、地點，持有上揭槍枝及
    子彈，並有於告訴人將上開槍枝及子彈取走後，向告訴人索
    討等情，惟矢口否認有何持有非制式手槍、子彈及恐嚇危害
    安全罪，辯稱：槍枝及子彈是被告梁俊傑的，他把槍枝及子
    彈交給我，沒有跟我說具有殺傷力，我也沒有向告訴人說「
    如果不還，你就準備搬家，如果不搬就要找你麻煩」這些話
    云云。然查：
  ㈠證人即告訴人於偵查及本院審理中證稱：109年10月12日13至
    14時許，被告施建和用LINE打視訊給我，他說他跟女友吵架
    ，之後就說有東西要給我看，他就到後面櫃子，把槍拿出來
    給我看，那時候我女兒坐在我旁邊，我女兒說那是危險物品
    ，要我擷圖，被告施建和還說如果有人對他不好，他就指著
    槍的手勢說要砰要殺，他說那把槍是他自己的，當天17時、
    18時許，那時候我帶我小孩去看醫生，後來我坐車回去路上
    ，被告施建和打來問我吃飯沒，我說還沒，他說要帶我去吃
    飯，我坐白牌車到我家門口，我叫我女兒先進去，之後我坐
    上被告施建和的車，我坐在副駕駛座，我看到腳邊有塑膠袋
    ，看到那個袋子是被告施建和從櫃子拿下來的袋子，我就跟
    他說我要先帶飯回去給小孩吃，找理由下車，並把那袋槍拿
    到我家，後來被告施建和發現，他叫我還他，我說我要交給
    警察，他說如果我不還，就叫我等著搬家，他說要叫人來處
    理我，我聽到後覺得很害怕，因為我想說他有槍，就絕對有
    能力可以再拿到槍等語（見偵31335號卷第183-188頁、本院
    卷第554-560頁）。參以證人即告訴人之女蕭雅玲於警詢及
    偵查中證稱：當天我看到我母親與被告施建和在視訊，我當
    時坐在我母親斜後方，我沒仔細聽他們聊天的內容，我是聽
    到我母親說「那東西很危險」，我才抬頭看，看到螢幕上的
    男生拿著槍，對方是用槍指著鏡頭，我就叫我媽趕快擷圖，
    當天下午我媽陪我去產檢，過程中被告施建和一直打電話給
    我媽問我媽好了沒，後來我們坐白牌車回家，當時被告施建
    和的車子已經停在我家門口，我媽看到後要我先不要下車，
    我媽就下車走過去被告施建和的車子那邊，之後被告施建和
    的車就開走，我以為他載我媽走了，我就先進屋內，之後我
    媽就拿一個白色塑膠袋進來，當天21時、22時許，我一直問
    我媽發生什麼事，我媽才說她那邊有一枝槍是從被告施建和
    那邊拿來的，我就叫她去報警等語（見偵31335號卷第215-2
    16頁、第232-235頁），及自告訴人與被告施建和視訊擷圖
    亦可見被告施建和手持手槍，並有朝鏡頭指等情（見偵3133
    5號卷第109頁），亦有警方於告訴人住處扣得上開槍枝及子
    彈之照片12張可佐（見偵5502號卷第241-251頁）。告訴人
    證述內容明確，亦與證人蕭雅玲證述內容相符，並有上開擷
    圖及照片可佐，堪以採信，是被告施建和於和告訴人視訊時
    ，將上開槍枝取出把玩，並有向告訴人稱該槍枝係其所有，
    並於其發現槍枝遭告訴人取走後，向告訴人以上開言詞恐嚇
    ，告訴人因而感到害怕等情，均堪認定。
  ㈡次查，證人即被告梁俊傑於本院審理中證稱：本案槍枝及子
    彈不是我的，是被告施建和的，因為當初被告施建和被抓到
    時，搜到槍的隔1、2天，他打電話給我，叫我到伸港小吃部
    店裡寫一份自首認罪狀，就是偵5502號卷第207頁那份，我
    會答應是因為我之前就有一條槍炮的案件，被告施建和原本
    跟我說他每個月會寄新臺幣（下同）3000元到看守所給我，
    他兩個月寄一次，一次6000元，但他110年7月份之後到現在
    都沒寄錢，因為他收到起訴書，發現自己被起訴寄藏，跟我
    罪名一樣，因為這樣我才把事實講出來，我和被告施建和從
    小就認識，住隔壁而已，他也知道我父母親都過世了，現在
    沒有親人能幫我，他每個月如果有寄錢給我，我在監獄裡面
    就能生活，監獄裡面什麼東西都要用買的，工作所得的勞作
    金也不能用，要買東西要有保管金，每個月3000元對我來講
    很多，我在裡面1個月才賺1百多元，我自首認罪狀上面寫的
    內容是和被告施建和討論的，我上面說我用4000元向「阿猴
    」買槍，是我自己5月份的案件，不是本案的槍，我10月1日
    中秋節當天人是在大林，下午還有去虎尾菜市場買東西，我
    是開車，我的車號是0000-00，有裝ETC等語（見本院卷第35
    1-367頁）。復經本院函詢法務部○○○○○○○○調取被告梁俊傑
    之接見紀錄及收入明細，可見其於109年10月27日有接見收
    入6000元、109年12月23日有郵寄匯票收入5000元、110年3
    月18日有接見收入6000元，上開收入均係被告施建和所提供
    ，且被告施建和於109年10月27日、110年2月1日、110年3月
    18日均有入所會面被告梁俊傑，被告施建和亦有於110年7月
    1日寄郵政匯票6000元予被告梁俊傑，此有法務部○○○○○○○○1
    10年12月27日中所戒字第11004000550號函暨所附被告梁俊
    傑保管金分戶卡、保管金郵寄匯票明細表、保管金接見收入
    明細表、接見明細表及110年度收容人發受書信登記卡在卷
    可憑（見本院卷第419-440頁），可見上開接見及收入紀錄
    與被告梁俊傑上開證述內容相符，又經本院調取車牌號碼00
    00-00於109年10月1日之國道通行紀錄，可見該車於當日17
    時56分許通過國道一號北上大林-雲林系統，同日18時17分
    許通過國道一號北上西螺-北斗，此有遠通電收股份有限公
    司110年12月24日總發自第0000000000號函及所附車牌號碼0
    000-00通行國道ETC相關資料在卷可查（見本院卷第401-417
    頁），亦與被告梁俊傑前開證述內容相符。又扣案手槍上檢
    出之DNA型別，經鑑定與被告施建和型別相符，此有臺中市
    政府警察局109年11月2日中市警鑑字第1090079074號鑑定書
    在卷可查（見偵31335號卷第243-247頁）。綜上，被告梁俊
    傑前揭證述內容均於本院調取保管金分戶卡、接見明細及ET
    C通行紀錄等資料前所為，事後經查證均與本院所調取之上
    開客觀證據資料相符，並非於作證前附和客觀證據資料，亦
    非見客觀證據後始改口，其證述內容當屬可信，且扣案槍枝
    上亦僅檢出被告施建和之DNA，並無被告梁俊傑之DNA，足認
    本案槍枝及子彈並非被告梁俊傑交付予被告施建和。再佐以
    上開證人即告訴人之證述關於被告施建和與告訴人視訊時稱
    該槍枝係其所有，且於告訴人將該槍枝取走時，又向告訴人
    恫嚇，要求還槍等情，更可見本案槍枝及子彈係被告施建和
    所有，否則當不會有如此反應，被告施建和所辯並不足採。
  ㈢再查，扣案之槍枝及子彈經送內政部警政署刑事警察局鑑定
    ，其結果為：①送驗手槍1枝（槍枝管制編號0000000000），
    認係非制式手槍，由仿手槍外型製造之槍枝，組裝已貫通之
    金屬槍管而成，擊發功能正常，可供擊發適用子彈使用，認
    具殺傷力。②送驗子彈3顆，認均係非制式子彈，由金屬彈殼
    組合直徑約8.9mm金屬彈頭而成，採樣1顆試射，可擊發，認
    具殺傷力。此有內政部警政署刑事警察局110年1月21日刑鑑
    字第1098013790號鑑定書在卷可稽（見偵31335號卷第305-3
    06頁），是扣案之槍枝及子彈均具有殺傷力等情，堪以認定
    。復被告施建和於告訴人將上開槍枝及子彈取走後，恐嚇告
    訴人要求還槍，不然要其搬家，並會找告訴人麻煩等情，業
    已認定如前，如被告施建和認為本案槍枝子彈僅是觀賞用，
    不具殺傷力，應可循正當管道（如向警方報案槍彈遭竊）向
    告訴人索討，或於警方查獲該槍枝及子彈後，第一時間即向
    警方表示該槍枝及子彈為觀賞用，但遭告訴人竊取，被告施
    建和捨此未為，足見其自身亦明知該槍枝及子彈並非得合法
    持有之物品，是被告施建和辯稱不知道該槍枝及子彈具殺傷
    力云云，不足採信。
  ㈣綜上所述，本案事證明確，被告施建和犯行足堪認定，應依
    法論科。
三、論罪科刑：
  ㈠核被告施建和就犯罪事實一所為，係犯槍砲彈藥刀械管制條
    例第7條第4項之未經許可持有非制式手槍罪及同條例第12條
    第4項未經許可持有非制式子彈罪。就犯罪事實二所為，係
    犯刑法第305條之恐嚇危害安全罪。公訴意旨認被告施建和
    就犯罪事實一部分係犯寄藏非制式手槍及子彈，然本案槍枝
    及子彈均係被告施建和自己持有，並非被告梁俊傑交付而寄
    藏，業如前述，公訴意旨容有誤會，然此部分論罪法條均相
    同，毋庸變更起訴法條，併此敘明。
  ㈡被告施建和一行為同時持有非制式手槍及子彈，為想像競合
    犯，應依刑法第55條前段規定，從一重論以持有非制式手槍
    罪。
  ㈢被告所犯持有非制式手槍罪及恐嚇危害安全罪間，犯意各別
    ，行為互殊，應予分論併罰。
  ㈣爰以行為人之責任為基礎，審酌被告施建和非法持有具殺傷
    力之非制式手槍及子彈，後於該手槍及子彈遭告訴人取走後
    ，對告訴人恐嚇之犯罪手段，且被告施建和為得以取得槍枝
    子彈之人，其恐嚇行為所造成之危害非輕，對於告訴人所施
    加之心理壓力遠高於單純以口頭或持其他物品等方式，自不
    宜自低度刑而為量刑，暨被告施建和未坦承犯行，甚至犯後
    利誘被告梁俊傑頂替其犯行之犯後態度，兼衡其素行、於本
    院審理中自陳國中畢業之智識程度、從事商業之生活狀況等
    一切情狀，量處如主文第1項所示之刑，並就併科罰金部分
    諭知易服勞役之折算標準，並衡酌被告所犯各罪之犯罪類型
    、行為態樣、手段、動機、侵害法益種類及責任非難程度，
    而為整體評價後，就有期徒刑部分定其應執行刑如主文第1
    項所示。
四、沒收部分：
  ㈠按違禁物，不問屬於犯罪行為人與否，沒收之。刑法第38條
    第1項定有明文。查，扣案之非制式手槍1把（含彈匣1只，
    槍枝管制編號：0000000000）及非制式子彈共2顆，均經鑑
    定具有殺傷力，業如前述，堪認均屬違禁物，爰依上揭規定
    ，均宣告沒收之。至於鑑定時試射之非制式子彈1顆，因鑑
    定試射擊發而喪失子彈之作用及性質，不再具殺傷力，已非
    違禁物，故不予宣告沒收。
  ㈡供犯罪所用、犯罪預備之物或犯罪所生之物，屬於犯罪行為
    人者，得沒收之。刑法第38條第2項前段定有明文。查，扣
    案之槍背帶1組，經警方至告訴人住處查扣時，與上開槍枝
    及子彈置於同一塑膠袋內，顯然係一同由告訴人自被告施建
    和車內取走，堪認為被告施建和所有之物，再該槍背帶顯係
    用於裝放上開手槍使用，足認係供被告施建和為本案持有非
    制式手槍罪所用之物，應依上揭規定，宣告沒收。
貳、無罪部分：
一、公訴意旨略以：被告梁俊傑明知具有殺傷力之非制式手槍、
    子彈係違禁物，非經中央主管機關許可，不得擅自持有，竟
    基於未經許可而持有具有殺傷力之非制式手槍、子彈之犯意
    ，於民國109年9月中旬某日，在臺中市中華路之日新戲院遊
    樂場旁，向真實姓名年籍不詳綽號「阿猴」之成年男子，以
    新臺幣（下同）4080元價格，購買具殺傷力之非制式手槍1
    支(槍枝管制編號0000000000號)、非制式子彈3顆(已試射1
    顆，具有殺傷力)、槍背帶而持有之。嗣於109年10月初某日
    ，被告施建和在彰化縣溪湖鎮之住處烤肉，邀約被告梁俊傑
    一同烤肉聚會，被告梁俊傑遂將上開非制式手槍、非制式子
    彈帶往被告施建和之住處，擬展示給被告施建和觀看，被告
    梁俊傑於事後離開被告施建和住處時，未將上開非制式手槍
    、非制式子彈帶離。因認被告梁俊傑涉犯槍砲彈藥刀械管制
    條例第7條第4項之非法持有非制式手槍罪嫌及同條例第12條
    第4項之非法持有子彈罪嫌等語。
二、按犯罪事實應依證據認定之，無證據不得認定犯罪事實。又
    不能證明被告犯罪者，應諭知無罪之判決，刑事訴訟法第15
    4條、第301條第1項分別定有明文。
三、公訴意旨認被告梁俊傑涉犯非法持有非制式手槍及子彈罪嫌
    ，無非以被告梁俊傑於警詢及偵查中之自白、自首認罪狀、
    被告施建和於警詢及偵查中之供述、搜索扣押筆錄1份、扣
    押物品目錄表1份、扣押物品清單、偵查報告、照片及監視
    器翻拍照片、視訊照片截圖、LINE對話紀錄、刑案現場勘察
    報告、內政部警政署刑事警察局110年1月21日刑鑑字第1098
    013790號鑑定書、臺中市政府警察局109年11月2日中市警鑑
    字第1090079074號鑑定書為其論據。訊據被告梁俊傑堅詞否
    認有何非法持有非制式手槍及子彈犯行，辯稱：扣案槍枝及
    子彈不是我的等語。經查：
  ㈠扣案槍枝及子彈經鑑定具有殺傷力，且係告訴人自被告施建
    和處取走後，因而查獲等情，均已認定如前。
  ㈡次查，被告梁俊傑固於警詢、偵查及本院準備程序中稱：扣
    案非制式手槍1枝、子彈3顆及槍背帶1組是我的，是我於109
    年9月25日22時左右，在中華路的日新戲院旁向「阿猴」所
    購買的，同年10月1日或2日中秋節時，我去被告施建和於彰
    化縣溪湖鎮的住處烤肉喝酒，我把上開物品忘在被告施建和
    家等語（見偵31335號卷第249-252頁、第253-254頁、第265
    -268頁、本院卷第146頁），並於109年10月17日提出自首認
    罪狀1紙坦承上開犯行（見偵31335號卷第201-211頁），然
    被告梁俊傑上開自白犯罪之陳述，係受被告施建和以每月30
    00元利誘而為，且被告梁俊傑於本院審理時之證述與客觀事
    證相符，均業已認定如前，上開被告自白與事實不符，自不
    能作為不利於被告梁俊傑之認定。
  ㈢被告施建和於警詢及偵查中均稱：扣案槍枝及子彈是被告梁
    俊傑的云云（見偵31335號卷第17-18頁、第19-23頁、第25-
    27頁、第167-172頁），然扣案之槍枝及子彈均為被告施建
    和所持有，並非被告梁俊傑交付予被告施建和，亦已認定如
    前，此部分之陳述與事實不符，亦不足為不利於被告梁俊傑
    之認定。
  ㈣綜上所述，依檢察官所提事證，不能證明被告梁俊傑犯非法
    持有非制式手槍及子彈等犯行，本院尚無從形成有罪確信之
    心證，應為被告梁俊傑無罪之諭知。
四、依職權告發部分：
    按公務員因執行職務知有犯罪嫌疑者，應為告發。刑事訴訟
    法第241條定有明文。查，被告梁俊傑受被告施建和利誘，
    而為上開虛偽之自白，意圖替被告施建和頂罪，可能涉犯刑
    法第164條第2項之頂替罪嫌；又被告梁俊傑於109年11月12
    日檢察官訊問時，經具結後虛偽證稱：本案槍枝及子彈係其
    所有，放在被告施建和家中忘記帶走云云，係就關於被告施
    建和犯罪之重要事項為虛偽證述，可能涉犯同法第168條之
    偽證罪嫌，爰依上揭規定告發由檢察官另行偵查。
據上論斷，應依刑事訴訟法第299條第1項前段、第301條第1項前
段，槍砲彈藥刀械管制條例第7條第4項、第12條第4項，刑法第1
1條前段、第305條、第55條前段、第51條第5款、第42條第3項前
段、第38條第1項、第2項前段，刑法施行法第1條之1第1項，判
決如主文。
本案經檢察官張容姍提起公訴，檢察官李濂到庭執行職務。
中　　華　　民　　國　　111 　年　　5 　　月　　19　　日
                  刑事第六庭  審判長法  官  柯志民
                                    法  官  蔡逸蓉
                                    法  官  陳昱翔
以上正本證明與原本無異。
如不服本判決應於收受判決後20日內向本院提出上訴書狀，並應
敘述具體理由；其未敘述上訴理由者，應於上訴期間屆滿後20日
內向本院補提理由書（均須按他造當事人之人數附繕本）「切勿
逕送上級法院」。
被告梁俊傑不得上訴。
                                    書記官  陳筱惠
中　　華　　民　　國　　111 　年　　5 　　月　　19　　日
附錄論罪科刑法條
槍砲彈藥刀械管制條例第7條
未經許可，製造、販賣或運輸制式或非制式火砲、肩射武器、機
關槍、衝鋒槍、卡柄槍、自動步槍、普通步槍、馬槍、手槍或各
類砲彈、炸彈、爆裂物者，處無期徒刑或7年以上有期徒刑，併
科新臺幣3千萬元以下罰金。
未經許可，轉讓、出租或出借前項所列槍砲、彈藥者，處無期徒
刑或5年以上有期徒刑，併科新臺幣1千萬元以下罰金。
意圖供自己或他人犯罪之用，而犯前二項之罪者，處死刑或無期
徒刑；處徒刑者，併科新臺幣5千萬元以下罰金。
未經許可，持有、寄藏或意圖販賣而陳列第1項所列槍砲、彈藥
者，處5年以上有期徒刑，併科新臺幣1千萬元以下罰金。
意圖供自己或他人犯罪之用，以強盜、搶奪、竊盜或其他非法方
法，持有依法執行公務之人所持有之第1項所列槍砲、彈藥者，
得加重其刑至二分之一。
第1項至第3項之未遂犯罰之。
槍砲彈藥刀械管制條例第12條
未經許可，製造、販賣或運輸子彈者，處1年以上7年以下有期徒
刑，併科新台幣500萬元以下罰金。
未經許可，轉讓、出租或出借子彈者，處6月以上5年以下有期徒
刑，併科新台幣300萬元以下罰金。
意圖供自己或他人犯罪之用，而犯前二項之罪者，處3年以上10
年以下有期徒刑，併科新台幣700萬元以下罰金。
未經許可，持有、寄藏或意圖販賣而陳列子彈者，處5年以下有
期徒刑，併科新台幣300萬元以下罰金。
第1項至第3項之未遂犯罰之。
刑法第305條
以加害生命、身體、自由、名譽、財產之事恐嚇他人，致生危害
於安全者，處2年以下有期徒刑、拘役或9千元以下罰金。